【裁判字號】    99,交抗,2015
【裁判日期】    991029
【裁判案由】    違反道路交通管理處罰條例
【裁判全文】
臺灣高等法院交通事件裁定            99年度交抗字第2015號
抗  告  人
即受處分人  甲○○
上列抗告人因違反道路交通管理處罰條例案件，不服臺灣臺北地
方法院，中華民國99年9月21日所為裁定（99年度交聲字第1215
號），提起抗告，本院裁定如下：
    主  文
抗告駁回。
    理  由
一、原處分意旨以：異議人即受處分人甲○○於民國99年2月28
    日16時33分許，將其車牌號碼AZY-829號重型機車停放於臺
    北市○○路○段277巷前人行道上，為臺北市政府警察局南港
    分局（下稱南港分局）警員當場以拍照之方式採證，並以受
    處分人有違反道路交通管理處罰條例第56條第1項第1款在禁
    止臨時停車處所停車之行為掣單舉發，受處分人於應到案日
    期（即99年4月16日）前提出申訴，經原處分機關函請舉發
    單位調查結果，認受處分人有前開違規行為，原處分機關乃
    依前揭道路交通管理處罰條例第56條第1項第1款之規定，於
    99年6月7日，裁處罰鍰新台幣（下同）600元。
二、原審裁定以：異議人固坦承於前揭時、地停放上開車號之重
    型機車於人行道上之事實，惟否認有違反道路交通管理處罰
    條例之行為，辯稱：我停放機車之處所並沒有設置禁止停車
    之標誌，非屬員警所認定之禁止臨時停車處所，且臺北市自
    88年起實施「機車退出騎樓、人行道」措施，臺北市停車管
    理工程處訂定本路段實施時間為99年5月31日起，近日才發
    見現場設立禁止停車標誌及宣導，上開機車停放該處之時間
    於禁令實施前3個月，應無違規云云。查異議人於前揭時地
    停放重型機車於人行道上之事實，為異議人所是認，並有南
    港分局99年7月7日北市警南分交字第09931015200號函1份在
    卷可參，從而，異議人確於上開時地將機車停放於禁止臨時
    停車之人行道上之違規行為，堪以認定。人行道為禁止臨時
    停車處所，此係道路交通安全規則第111條第1項第1款定有
    明文，異議人為考領駕照之駕駛人，對此自應知悉，而臺北
    市停車管理工程處在南港區○○路○段277巷人行道所為禁停
    管制措施，係指該處將自99年5月31日起，加強取締違規停
    放車輛，請機慢車騎士注意，有臺北市停車管理工程處99年
    8月4日北市停企字第09934999600號函暨檢附相片4幀在卷可
    證，非謂臺北市停車管理工程處之禁停管制措施未加強取締
    期間，機車騎士可恣意違法將車輛停放於人行道，故異議人
    上開辯解，屬事後卸責之詞，委無足採。綜上所述，異議人
    在禁止臨時停車處之人行道停車之行為，原處分機關依行為
    時之道路交通管理處罰條例第56條第1項第1款規定，裁處異
    議人罰鍰600元，核無違誤；異議為無理由，應予駁回。
三、抗告意旨則以原審以臺北市自88年起實施機車退出人行道措
    施，然目前並非全面實施「機車退出騎樓、人行道」，有很
    多路段仍停放機車，甚至在人行道上規劃機車停車格，顯然
    政府執法不一，若有部分地區實施禁止停車，即應設置告示
    牌，因該路段自99年5月31日才開始實施，致抗告人誤認未
    設立禁停標誌，應可停車云云。
四、按汽車駕駛人停車時，在禁止臨時停車處所停車者，處新臺
    幣600元以上1,200元以下罰鍰，而橋樑、隧道、圓環、障礙
    物對面、鐵路平交道、人行道、行人穿越道、快車道等處，
    不得臨時停車，為道路交通管理處罰條例第56條第1項第1款
    、道路交通安全規則第111條第1項第1款所明定。再道路交
    通安全規則第2條第1項第1款及道路交通管理處罰條例第3條
    第8款均規定該等有關道路交通管理法規所指之「汽車」均
    包含「機器腳踏車」。抗告人於上揭時地，將其重型機車停
    放於人行道，有「在人行道停車」之違規事實，為警逕行舉
    發，經原處分機關以抗告人違反道路交通管理處罰條例第56
    條第1項第1款之規定，裁處罰鍰600元等情，有臺北市政府
    警察局北市警交大字第AU0000000號舉發通知單、交通部公
    路總局臺北市交通事件裁決所北市裁申字第裁22-AU0000000
    號違反道路交通管理事件裁決書及南港分局99年7月7日北市
    警南分交字第09931015200號函在卷可稽。抗告人對於其在
    上揭時地，停放機車於人行道之事實，亦坦認在卷（參抗告
    人所提異議狀及抗告狀），雖其以前揭情詞置辯。然「人行
    道不得臨時停車」，為道路交通安全規則第111條第1項第1
    款所明文規定，且道路交通管理處罰條例第3條第3款已規定
    ：「人行道係指為專供行人通行之騎樓、走廊，及劃設供行
    人行走之地面道路，與人行天橋及人行地下道」，是在人行
    道不得臨時停車，為法律所明定，抗告人考領機車駕駛執照
    ，對此規定應知之甚詳，自應遵守，縱該人行道附近未有明
    顯之標誌，為保障其他用路人之安全及權益，亦不得於該處
    停車。且人行道不得臨時停車，既為道路交通安全規則第11
    1條第1項第1款所明文規定，本不待乎主管機關繪製標誌標
    線或設置告示牌，任何人亦不得以他人違規未遭取締作為自
    己亦可違規停車之藉口，故抗告人上開辯解顯無理由。又臺
    北市政府逐步推動機車退出騎樓、人行道之措施已有數年之
    久，其目的在於改善人行道及騎樓停放機車，影響行人通行
    順暢及安全之問題，使人行道有足夠空間供行人通行，故臺
    北市政府交通局及臺北市停車管理處乃持續採取相關禁停管
    制措施，並屢經大眾傳播媒體報導，抗告人居住於臺北地區
    ，對上情難諉為不知。況依南港分局所載：為因應捷運轉乘
    之機車停車需求，本市停車管理工程處已於南港捷運站周邊
    人行道設施帶規劃設置機車停放區，駕駛人應按停車處所依
    序停放，旨揭機車於人行道上任意停放，已侵犯行人路權，
    影響行人通行，有該局99年7月7日北市警南分交字第099310
    15200號函在卷可稽，抗告人如欲停放重型機車，應將其停
    在該路段設置之機車停車格內，而非為一己之私，將其機車
    停放在機車停車格以外之禁止臨時停車人行道上，是抗告人
    所辯，尚非可採。至臺北市停車管理工程處在臺北市○○區
    ○○路1段277巷人行道所為禁停管制措施，係指該處將自99
    年5月31日起，加強取締違規停放車輛，請機慢車騎士注意
    ，有臺北市停車管理工程處99年8月4日北市停企字第099349
    99600號函暨檢附相片4幀在卷可證，非謂臺北市停車管理工
    程處之禁停管制措施尚未加強取締期間，機慢車騎士即可恣
    意違法將車輛停放於人行道上，故抗告人所為上開辯解，屬
    事後卸責之詞，委無足採。再行政機關為行政行為，非有正
    當理由，不得為差別待遇，固為行政程序法第6條所揭示之
    平等原則，亦為行政法上重要之一般法律原則，然憲法上所
    保障之平等權，係以合法權益為限，則主張平等原則之基礎
    事實應為合法，即受處分之相對人不得要求行政機關為不法
    行政行為之平等，併此敘明。是本件抗告人將重型機車停放
    在人行道，勢將影響行人往來安全，依前開規定，抗告人本
    不應在該地點停車致影響行人通行，其僅為貪圖一己方便，
    任意停放車輛，違規事證明確，洵堪認定；抗告人所辯，均
    非其違規之正當理由，自不得為據以為免責之事由。綜上所
    述，原審以抗告人有交通違規之行為明確，原處分機關依道
    路交通管理處罰條例第56條第1項第1款之規定，裁處抗告人
    即受處分人罰鍰600元，核無違誤，駁回其異議，揆諸前揭
    規定，並無不當，本件抗告為無理由，應予駁回。
五、依道路交通管理處罰條例第89條，道路交通案件處理辦法第
    26條，刑事訴訟法第412條裁定如主文。
中    華    民    國    99    年    10    月    29    日
                  刑事第十一庭  審判長法  官  許宗和
                                      法  官  林海祥
                                      法  官  潘進柳
以上正本證明與原本無異。
不得再抗告。
                                      書記官  任正人
中    華    民    國    99    年    10    月    29    日

司法院資訊處製作；財團法人民間司法改革基金會備份。
